最高法院刑事判決　　　　　　九十六年度台上字第一七九一號
上　訴　人　甲○○
上列上訴人因搶奪案件，不服台灣高等法院中華民國九十六年二
月七日第二審判決（九十五年度上訴字第三六七七號，起訴案號
：台灣台北地方法院檢察署九十四年度偵字第二四二九０號），
提起上訴，本院判決如下：
    主  文
原判決撤銷，發回台灣高等法院。
    理  由
本件原判決認定上訴人甲○○與不詳姓名綽號「曼麗」之成年女
子，共同基於意圖為自己不法所有之概括犯意，由上訴人騎乘「
曼麗」提供車牌號碼ＢＥＥ－七一九號之贓車，而由乘坐在後之
「曼麗」負責選擇目標及動手行搶，彼等二人先於民國九十四年
十二月二十一日中午十二時三十分許，在台北縣新店市○○○路
十六巷內，趁劉翁美鳳不備之際，搶奪其手上之黑色皮包（內有
如原判決事實欄所載之財物）（上開部分，以下稱第一件搶奪案
），因「曼麗」於得手後向上訴人稱其內沒錢，彼等二人旋於同
日下午一時四十分許，在台北縣新店市○○路○段九十七巷內，
趁陳蒔華不備之際，搶奪其右肩上之皮包（內有如原判決事實欄
所載之財物）（上開部分，以下稱第二件搶奪案），得手後在台
北縣新店市靠近中和市附近分贓，上訴人分得新台幣（下同）五
千元，其餘則歸綽號「曼麗」者所有，並將剩餘贓物丟棄在台北
縣新店市○○路○段二八一巷十二弄後面果園，綽號「曼麗」者
亦將上開作案機車丟棄在同址附近。嗣於九十四年十二月二十五
日凌晨，因上訴人之姊陳貞奚檢舉上訴人涉嫌違反毒品危害防制
條例案件，經警發見上訴人與前揭搶奪案件翻拍照片中之歹徒神
似，而經上訴人帶同警方前往第二件搶奪案之贓物丟棄地點，並
在附近尋得上開作案機車而查獲上情等情。因而撤銷第一審諭知
上訴人無罪之判決，改判論處上訴人共同連續意圖為自己不法之
所有，而搶奪他人之動產（累犯）罪刑，固非無見。
惟查：(一)、證據之取捨與事實之認定，固由事實審法院依法本於
職權自由判斷，但其判斷不能違反經驗法則及論理法則，否則其
自由判斷之職權行使，即與採證法則有違。原判決認定上訴人有
前揭犯行，係以上訴人所使用之0000000000號行動電
話，於搶案發生當日計有六通受話及撥打紀錄，分別為：(1)、凌
晨一時四十五分二十三秒，通話基地台在台北縣新店市○○路○
段一０八－八一七號八樓。(2)、下午一時一分二十九秒。(3)、下
午一時四十一分二十七秒（此通電話時間與第二件搶奪案，案發
時間係當日下午一時四十分許，其二者甚為接近）。(4)、下午五
時四十分十五秒，此三次通話基地台均在台北縣新店市○○路四
十八號。(5)、下午十時二十五分十四秒（轉接紀錄上共顯示二次
）、(6)、下午十時二十六分二十二秒，此二次通話基地台均在台
北縣新店市○○路○段一０八－八一七號八樓，有台灣大哥大股
份有限公司（下稱台灣大哥大公司）通聯紀錄在卷可稽。經向台
灣大哥大公司查詢結果，在第二件搶奪案發生地點即台北縣新店
市○○路○段九十七巷內通話，其通話基地台可能為台北縣新店
市○○路四十八號，亦即於該第二件搶案發生片刻，在該搶案發
生地點撥打台灣大哥大公司之電話，其通話基地台可能係台北縣
新店市○○路四十八號。是上訴人既知第二件搶奪案之贓物丟棄
地點，案發片刻亦在該基地台通話涵蓋範圍內，足以認定該件搶
案係上訴人所為（原判決理由欄二、(二)），為其主要論據之一。
然原判決事實欄認定第二件搶奪案，係於九十四年十二月二十一
日下午一時四十分發生，則上訴人是否可能於同日下午一時四十
一分二十七秒，即上訴人於第二件搶奪案發生後之一分二十七秒
，仍留在案發現場即台北縣新店市○○路○段九十七巷內，撥打
上開(3)部分所載之電話？原判決上開論述說明是否與吾人基於日
常生活經驗所得之定則無違，尚非全無疑義。乃原判決就上情未
詳予調查釐清論述說明，逕憑上開非無疑義之理由，為認定上訴
人有前揭犯行之依據，尚有未合。(二)、依法應於審判期日調查之
證據雖已調查，而其內容未明瞭者，即與未經調查無異，如遽行
判決，仍屬應於審判期日調查之證據而未予調查，尚不得遽對被
告為有利或不利之認定。(1)、原判決依憑理由欄二、(二)之上開論
述說明，為認定上訴人有前揭犯行之主要依據之一，其與經驗法
則是否無違，尚非全無疑義，已如前述。又原判決另依台灣大哥
大公司函覆之內容，據以論述說明：上訴人於其台北縣新店市○
○路○段一五二巷一號一樓住處，使用0000000000號
行動電話，其通話基地台亦可能係台北縣新店市○○路四十八號
。上情係因上訴人住處與第二件搶奪案發生地點相當接近，亦即
在上訴人住處或第二件搶奪案發生地點，使用台灣大哥大公司之
行動電話通話，其基地台均可能係在台北縣新店市○○路四十八
號（原判決第六頁第二十五至三十一行）等情，苟屬無訛，則上
訴人如前述(一)、(3)即於案發當日下午一時四十一分二十七秒之通
話，其通話地點是否有可能係在第二件搶奪案現場？亦有可能係
在上訴人上開住處內？台灣大哥大公司上開行動電話通聯紀錄，
是否足以證明上訴人確有前揭犯行，益非全無疑義。而上情與上
訴人否認辯解各情是否可採及本件事實如何攸關，自應詳予調查
釐清論述說明。乃原審就上情未詳予調查釐清論述說明，逕依上
開尚非全無疑義之證據及理由，為認定上訴人有前揭犯行之主要
論據之一，其查證未盡且理由欠備，遽行判決，難昭折服。(2)、
上訴人否認有前揭犯行，辯稱：第二件搶奪案作案之機車是警方
先找到，嗣再要伊供述是伊帶同警方前往找到的等情。而稽諸台
北縣警察局新店分局九十五年十二月十三日北縣警店刑字第０九
五００五八０五九號函內載：……第二件搶奪案被害人遭搶之皮
包於九十四年十二月二十四日十四時許，在新店市○○路○段二
八一巷十二弄八號後面果園內為園主發現，現場經鑑識人員採證
後，通知領回……（原審卷第八十三頁）；被害人陳蒔華於警詢
中供稱：當時伊至尋獲之現場有打一一０通知警方前來處理及偵
查隊前來採證（九十四年度偵字第二四二九０號卷第二十四頁）
；證人即承辦警員黃友明證稱：……就在皮包十公尺的地方找到
機車（原審卷第七十三頁）等情。台北縣警察局新店分局上開函
文所載及陳蒔華、黃友明上開供述各情是否屬實？而苟台北縣警
察局新店分局上開函文所載及陳蒔華、黃友明上開供述各情俱屬
事實，則第二件搶奪案遭搶之皮包及作案之機車，其遭棄置之地
點是否甚近？而苟第二件搶奪案遭搶之皮包及作案之機車，其遭
棄置之地點甚近，何以陳蒔華及警方鑑識人員俱未同時發現該作
案之機車？上情與上訴人否認辯解各情是否屬實及本件事實如何
攸關，自應詳予調查釐清論述說明。乃原審就上情未詳予調查釐
清論述說明，逕認上訴人否認辯解各情不足採信，其查證未盡且
理由欠備，遽行判決，有欠允當。(三)、被告之自白，須非出於強
暴、脅迫、利誘、詐欺、疲勞訊問、違法羈押或其他不正之方法
，且與事實相符，始得為證據，刑事訴訟法第一百五十六條第一
項定有明文。原判決認定上訴人有前揭犯行，依憑上訴人於檢察
官偵查中坦承：有與綽號「曼麗」者做上開二件搶案；於第一審
法院為羈押訊問時亦供承在卷（原判決理由欄第六頁第二十至二
十二行），為其主要論據之一。然第一審判決為上訴人無罪之諭
知，其援引證人陳貞奚、林佳靜、上訴人相關供述等證據資料，
據以論斷說明上訴人於警詢及檢察官偵查中自白各情，不僅前後
不一，且有諸多與事實不符之處（第一審判決理由欄四、(一)、(二)
）；又稽諸第一審法院羈押訊問上訴人筆錄，其內記載上訴人所
供述之內容為：「我只有搶二次，我承認搶的二次都是『曼麗』
搶的，警察只有在錄影帶看到照片說是像我，就說是我做的，其
實我都沒有做，我只是配合警方」（九十四年度聲羈字第三八一
號卷第六頁）。則上訴人於檢察官偵查及第一審法院羈押訊問中
供述各情，是否係屬自白及是否與事實相符，俱非無疑，尚待調
查釐清論述說明。而上情與上訴人否認辯解各情是否屬實及本件
事實如何攸關，自應詳予調查釐清論述說明。乃原審就上情未詳
予調查釐清論述說明，遽行判決，尚嫌速斷，其審理猶有未盡。
上訴意旨指摘原判決不當，尚非全無理由。按第三審法院應以第
二審判決所確認之事實為判決基礎，刑事訴訟法第三百九十四條
第一項前段定有明文。原判決上述之違背法令，影響於事實之確
定，本院無可據以為裁判，應將原判決撤銷，發回原審法院更為
審判。
據上論結，應依刑事訴訟法第三百九十七條、第四百零一條，判
決如主文。
中　　華　　民　　國　九十六　年　　四　　月　 十二 　日
                      最高法院刑事第一庭
                          審判長法官  董　明　霈
                                法官  林　茂　雄
                                法官  張　祺　祥
                                法官  呂　永　福
                                法官  陳　世　雄
      本件正本證明與原本無異
                                      書  記  官
中　　華　　民　　國　九十六　年　　四　　月　 十八 　日
                                                      Ｅ
